最高法院民事判決　　　　　　　　　　　　　　　　九十一年度台上字第五五五號
　　上　訴　人　甲○○
　　訴訟代理人　紀錦隆律師
　　　　　　　　施旭錦律師
　　被 上訴 人　台灣中小企業銀行股份有限公司
　　法定代理人　蕭介仁
右當事人間請求清償借款事件，上訴人對於中華民國八十九年七月六日台灣高等法院
高雄分院第二審判決（八十九年度重上字第二二號），提起上訴，本院判決如左：
    主  文
上訴駁回。
第三審訴訟費用由上訴人負擔。
    理  由
本件被上訴人主張：第一審共同被告唐宏實業有限公司（下稱唐宏公司）於民國八十
一年四月三十日邀同上訴人及第一審共同被告朱玉屏、朱石屏、王慧琴為連帶保證人
向伊借款新台幣（下同）六百七十萬元及三百七十萬元，計為一千零四十萬元，約定
自借款日起按月攤還本息，如未按期攤還時，喪失期限利益，並自逾期起六個月以內
者依約定利率百分之十；逾期六個月以上者按約定利率百分之二十加付違約金。詎唐
宏公司自八十六年十一月三十日起即未依約繳納本息，尚有六百五十八萬四千四百四
十一元及一百七十三萬九千二百六十五元未清償等情，爰依消費借貸之法律關係求為
命上訴人與唐宏公司、朱玉屏、朱石屏、王慧琴連帶清償伊八百三十二萬三千七百零
六元及自八十六年十一月三十日起至清償日止，按週年利率百分之十點五計算之利息
；並自八十六年十二月三十日起至清償日止，逾期六個月以內者按上開利率百分之十
；逾期六個月以上者按上開利率百分之二十加付違約金之判決。（唐宏公司等與被上
訴人在第一審成立訴訟上之和解，唐宏公司等願連帶給付被上訴人上述金額本息及違
約金）。
上訴人則以：系爭借據上伊之印文及簽名均係伊嫂谷妍蓁所偽造，伊不知有保證之事
，並非系爭借款之連帶保證人，不負連帶清償責任等語，資為抗辯。
原審以：唐宏公司以上訴人及朱玉屏、朱石屏、王慧琴為連帶保證人向被上訴人借貸
系爭款項，未按期償還本息等情，有借據、授信約定書、催收款項備查卡可按，並經
證人朱玉屏證述屬實。上訴人辯稱：系爭借據上伊之簽名係伊嫂谷妍蓁所簽；印文亦
係谷妍蓁所盜蓋云云，核與證人朱玉屏證述情節相符，固足認被上訴人未詢問上訴人
是否同意為保證人，亦未通知上訴人到場對保。惟按民法第一百六十九條規定之表見
代理，係為保護第三人而設，本人如有使第三人信其以代理權授與他人之行為，而與
該他人交易，即應使本人負授權人責任。查上訴人之兄朱玉屏為唐宏公司之負責人，
於七十七年間以上訴人名義購買土地及建物後，提供該不動產為擔保，並以上訴人為
共同借款人，向土地銀行抵押貸款二百五十萬元。朱玉屏復於八十年三月二十六日改
以唐宏公司為借款人，邀同上訴人及朱石屏、王慧琴為連帶保證人，各自出具授信約
定書向被上訴人貸得一千零四十萬元，以部分款項供上訴人清償土地銀行借款之用等
情，有授信約定書、授信申請書、唐宏公司股東同意書、收款轉帳支出傳票、存款轉
帳收入傳票、活期存款取款憑條、入戶電匯委託書可稽。上訴人亦自承：印章係購屋
時交給朱玉屏處理有關購屋之事，迄未收回。朱玉屏有告訴伊，欲收回房屋持向被上
訴人貸款清償伊之債務，伊有到被上訴人處蓋章。授信約定書為伊所親簽云云，足見
唐宏公司於八十年三月二十六日向被上訴人借貸一千零四十萬元時，上訴人同意為其
連帶保證人。次查被上訴人主張：系爭借款係為清償上開一千零四十萬元之事實，核
與朱玉屏提出之唐宏公司活期存款存摺所載「總合（和之誤）為八十年三月二十六日
當日做銷」情節相符，應可信為真實。按上訴人雖未同意為系爭借款之連帶保證人
，惟其為唐宏公司之股東，於八十年三月二十六日該公司向被上訴人借款時，同意為
連帶保證人，朱玉屏並提出股東同意書申貸，可見上訴人同意貸款並為連帶保證人，
而該公司於八十一年四月三十日向被上訴人借貸系爭款項時，上訴人仍為該公司股東
，且猶將八十年三月二十六日向被上訴人借款時所用之印章放置朱玉屏處，任由朱玉
屏囑其妻谷妍蓁持該印章至被上訴人處，以上訴人為連帶保證人辦理系爭借款手續，
以清償八十年三月二十六日之借款（即俗稱展期續借）。其行為顯然足以使被上訴人
信其仍同意為連帶保證人，而以代理權授與朱玉屏辦理系爭借款。而上訴人未能舉證
證明被上訴人有明知或可得而知朱玉屏或其妻谷妍蓁無代理權之情事，故被上訴人本
於表見代理法則，主張上訴人應負授權人責任，即無不合。從而被上訴人依保證之法
律關係請求上訴人與唐宏公司、朱玉屏、朱石屏、王慧琴連帶給付伊八百三十二萬三
千七百零六元本息及違約金，應予准許，爰廢棄第一審所為被上訴人敗訴之判決，改
判如其所聲明，經核於法洵無違誤。上訴論旨，指摘原判決不當，求予廢棄，非有理
由。
據上論結，本件上訴為無理由，依民事訴訟法第四百八十一條、第四百四十九條第一
項、第七十八條，判決如主文。
中      華      民      國    九十一    年      三      月    二十八    日
                              最高法院民事第四庭
                                  審判長法官  蕭  亨  國
                                        法官  許  朝  雄
                                        法官  謝  正  勝
                                        法官  陳  淑  敏
                                        法官  劉  福  來
      右正本證明與原本無異
                                              書  記  官
中      華      民      國    九十一    年      四      月    十七      日
